【裁判字號】    96,易,2813
【裁判日期】    970530
【裁判案由】    詐欺
【裁判全文】
臺灣高雄地方法院刑事判決              96年度易字第2813號
公  訴  人  臺灣高雄地方法院檢察署檢察官
被      告  乙○○
選任辯護人  陳奕全律師
上列被告因詐欺案件，經檢察官提起公訴（96年度偵字第19541
、19542 、20238 號），本院合議庭裁定改依簡式審判程序審理
，並判決如下：
    主    文
乙○○共同連續犯詐欺取財罪，處有期徒刑陸月，如易科罰金，
以銀元參佰元即新台幣玖佰元折算壹日；減為有期徒刑參月，如
易科罰金，以銀元參佰元即新台幣玖佰元折算壹日；緩刑貳年。
    事    實
一、乙○○與甲○○（原名孫正明，業經本院於民國97年3 月21
    日發佈通緝）原均任職於港都網事業股份有限公司（下稱港
    都網公司），並為下屬與上司關係，詎兩人遭該公司開除後
    ，竟與明知兩人已非港都網公司員工之周智嫻（尚未經檢察
    官提起公訴）基於意圖為自己不法所有之概括犯意聯絡，連
    續於94年10月間某日，在高雄市○○路某咖啡廳、不詳地點
    等處，由周智嫻以其港都網公司業務之身分，向戊○○、丙○○佯稱可透過甲○○投資港都網公司，而介紹兩人與甲○○認識，再由甲○○先後向戊○○、丙○○謊稱「每投資港
    都網公司電腦1 台，僅需新臺幣（下同）100,000 元，然每
    月可獲得紅利3,000 元之分配。」云云為詐術，使丙○○、
    戊○○皆陷於錯誤，分別交付乙○○500,000 元、700,000
    元。嗣因戊○○、丙○○交付投資款項後，均遲遲未能與港
    都網公司簽立投資合約書，且皆未獲投資紅利，甲○○復藏
    匿無蹤，始知受騙。
二、案經臺灣高雄地方法院檢察署檢察官偵查起訴。
    理    由
一、被告乙○○所犯均為死刑、無刑徒刑或最輕本刑為3 年以上
    有期徒刑以外之罪，其於準備程序中就被訴事實為有罪之陳
    述，經法官告知簡式審判程序之旨，並聽取公訴人之意見後
    ，依刑事訴訟法第273 條之1 第1 項規定，裁定由受命法官
    獨任進行簡式審判程序，合先敘明。
二、訊據被告對於上述犯罪事實，於本院訊問時均坦承不諱，核
    與證人戊○○、丙○○、周智嫻於檢事官詢問時所證情節大
    致相符（見偵(一)卷第3 、4 、19至23、34至38頁、偵(二)卷第
    3 、4 頁、偵(三)卷第34頁），並有港都網公司基本資料查詢
    、丙○○帳號000000000000號存摺交易明細、戊○○投資明
    細表、復華銀行信用卡消費明細表、國泰世華銀行信用卡消
    費明細單、中國信託11月份金卡消費明細暨收費收執表、兆
    豐國際商業銀行楠梓分行客戶存款資料明細表、復華銀行博
    愛分行客戶往來交易明細、台東區中小企業銀行存摺交易明
    細表影本各1 份、中國信託商業銀行存款交易明細表、94年
    12月10日大樂刷卡帳單影本各2 紙、94年10月30日、94年11
    月9 日、94年12月9 日大樂刷卡帳單影本各4 紙在卷可稽（
    見偵(一)卷第5 至8 、40、41頁、偵(二)卷第44至53頁），足見
    被告之自白係與事實相符，堪信為真實；從而，其確有本案
    詐欺取財犯行，堪予認定。
三、按行為後法律有變更者，適用行為時之法律，但行為後之法
    律有利於行為人者，適用最有利於行為人之法律，刑法第2
    條第1 項定有明文。查被告行為後，附表編號至關於被
    告論罪科刑所應適用之刑法條文，業於94年2 月2 日修正公
    布，並於95年7 月1 日生效施行；經比較結果，認修正施行
    前之刑法條文規定較有利於行為人；是依前開說明，被告本
    案犯行，應適用修正前之刑法條文而為處斷。
四、核被告所為，係犯刑法第339 條第1 項之詐欺取財罪，其就
    上開犯行，與共同被告甲○○、案外人即共犯周智嫻間，有
    犯意聯絡及行為分擔，為共同正犯。被告先後詐欺丙○○、
    戊○○之行為，時間緊接，所犯罪名相同，顯係基於概括犯
    意為之，為連續犯，爰依修正前刑法第56條之規定以一罪論
    ，並加重其刑。再者，本案詐欺之時間，係於94年10月間，
    已經戊○○、丙○○於檢事官詢問時證述明確（見偵(一)卷第
    20 至23 、34至38頁），核與兩人籌措投資金額之始點（分
    別為94年10月15日、同年月30日）及被告所供均相符（見偵
    (一)卷第38頁）；則公訴人誤為94年9 、10月間，容有未洽，
    併此敘明。爰審酌被告無犯罪科刑紀錄，素行良好，詎貪圖
    小利，利用曾任職港都網公司，知悉公司概況之優勢，竟以
    詐騙他人投資方式，與之前任職之公司主管甲○○、同事周
    智嫻共同騙取他人交付現金，所為實屬不該；惟念其已坦承
    犯行，態度尚可，業與告訴人戊○○、丙○○達成和解，並
    獲2 人原諒（見本院卷第74、75頁），及其僅擔任協助收款
    角色，尚非主謀，並本案犯罪次數、所得、動機、手段、所
    生危害等一切情狀，量處如主文所示之刑，依附表編號所
    示比較新舊法結果，依修正前刑法規定，諭知易科罰金之折
    算標準，資為懲儆。
五、被告本案所犯之罪，尚未判決確定，因犯罪時間係在96年4
    月24日以前，且宣告刑皆未逾有期徒刑1 年6 月，合於中華
    民國96年罪犯減刑條例第3 條第1 項第15款規定之減刑條件
    ，爰依該條例第2 條第1 項第3 款規定，減其刑期2 分之1
    。又被告前未曾受有期徒刑以上刑之宣告，有臺灣高等法院
    被告全國前案紀錄表各1 份可稽，其因一時失慮，偶罹刑典
    ，惟事後已坦承犯行，深具悔意，信其經此偵審程序後，應
    知警惕而無再犯之虞；另被告已與告訴人戊○○、丙○○達
    成民事和解，有和解筆錄1 紙可證（見本院卷第75頁），並
    經告訴人均表示原諒且不予追究之意，有本院97年4 月30日
    筆錄1 份足參（見本院卷第74頁），本院因認所宣告之刑，
    以暫不執行為適當，爰宣告緩刑2 年，以啟自新。
六、據上論斷，應依刑事訴訟法第273 條之1 第1 項、第299 條
    第1 項前段，刑法第2 條第1 項前段、第28條、第339 條第
    1 項、第74條第1 項第1 款，修正前刑法第56條、第41條第
    1 項前段，中華民國96年罪犯減刑條例第2 條第1 項第3款
    、第7 條、第9 條，罰金罰鍰提高標準條例第1 條前段，刪
    除前罰金罰鍰提高標準條例第2 條，判決如主文。
本案經檢察官丁○○到庭執行職務。
中    華    民    國    97    年    5    月    30     日
                  鳳山刑事第二庭  法  官  洪珮婷
以上正本證明與原本無異。
如不服本判決應於收受本判決後10日內向本院提出上訴書狀，並
應敘述具體理由，如未敘述上訴理由者，應於上訴期間屆滿後20
日內補提理由書狀於本院（均須按他造當事人之人數附繕本）「
切勿逕送上級法院」。
中    華    民    國    97    年    5     月    30    日
                                  書記官  賴朱梅
附表：
┌──────┬─────────────┬─────────────┬───────┬────┐
│相關變更條文│行為時法（下稱舊法）之內容│裁判時法（下稱新法）之內容│比  較  理  由│備    註│
├──────┼─────────────┼─────────────┼───────┼────┤
│【罰金刑貨│依法律應處罰金、罰鍰者，就│中華民國94年1 月7 日法修正│刑法之貨幣單位│按現行法│
│幣單位之變更│其原定數額得提高為2 倍至10│施行後，刑法分則編所定罰金│由「元（指銀元│規所定貨│
│】罰金罰鍰提│倍（刑法乃係定明10倍）。第│之貨幣單位為新臺幣。94年1 │）」變更為「新│幣單位折│
│高標準條例第│1 條所定得提高倍數之規定，│月7 日刑法修正時，刑法分則│臺幣」，且刑法│算新臺幣│
│1條 前段、第│於本條例修正後制定之法律，│編未修正之條文定有罰金者，│分則之罰金數額│條例第2 │
│5條 →刑法施│不適用之；本條例修正前公布│自94年1 月7 日刑法修正施行│，亦視該分則先│條規定折│
│行法第1 之1 │之法律，於本條例修正後修正│後，就其所定數額提高為30倍│前曾修正與否，│算後係等│
│條第1 項、第│其罰金罰鍰數額或法律經全部│。但72年6 月26日至94年1 月│而分別提高3 或│值，是以│
│2項         │修正而其罰金罰鍰數額未予變│7 日新增或修正之條文，就其│30倍。        │新法並未│
│            │更者，亦同。              │所定數額提高為3 倍。      │              │較有利。│
├──────┼─────────────┼─────────────┼───────┼────┤
│【罰金刑下│罰金：（銀元）1 元以上。  │罰金：新臺幣1000元以上，以│罰金刑之下限，│舊法有利│
│限變更】刑法│                          │百元計算。                │由銀元10元（亦│。      │
│第33條第5 款│                          │                          │經提高）即新臺│        │
│            │                          │                          │幣30元，提高為│        │
│            │                          │                          │新臺幣1000元。│        │
├──────┼─────────────┼─────────────┼───────┼────┤
│【連續犯】│連續數行為而犯同一之罪名者│（刪除）                  │新法刪除連續犯│被告2 次│
│刑法第56條  │，以一罪論。但得加重其刑至│                          │之規定。      │犯行，依│
│            │2 分之1 。                │                          │              │新法須分│
│            │                          │                          │              │論併罰，│
│            │                          │                          │              │依舊法僅│
│            │                          │                          │              │論以一罪│
│            │                          │                          │              │，是舊法│
│            │                          │                          │              │有利。  │
├──────┼─────────────┼─────────────┼───────┼────┤
│【罰金刑之│刑法第68條：僅加其最高度。│刑法第67條：其最高度及最低│新法罰金最低度│舊法有利│
│加重】      │                          │度同加。                  │併予加重。    │。      │
│            │                          │                          │              │        │
│            │                          │                          │              │        │
├──────┼─────────────┼─────────────┼───────┼────┤
│【易科罰金│犯最重本刑為5 年以下有期徒│犯最重本刑為5 年以下有期徒│易科罰金折算標│舊法有利│
│折算標準】修│刑以下之刑之罪，而受6 個月│刑以下之刑之罪，而受6 個月│準由銀元300 元│。      │
│正前刑法第41│以下有期徒刑或拘役之宣告…│以下有期徒刑或拘役之宣告者│即新臺幣900 元│        │
│條第1 項前段│得以（銀元，下同）1 元以上│，得以新臺幣1000元、2000元│，提高為以新臺│        │
│、修正前罰金│3 元以下折算1 日，易科罰金│或3000元折算1 日，易科罰金│幣1000元、2000│        │
│罰鍰提高標準│。依刑法第41條易科罰金…就│。                        │元或3000元折算│        │
│條例第2 條→│其原定數額提高為100 倍折算│                          │1 日。        │        │
│現行刑法第41│1 日；法律所定罰金數額未依│                          │              │        │
│條第1 項前段│本條例提高倍數，或其處罰法│                          │              │        │
│            │條無罰金刑之規定者，亦同。│                          │              │        │
└──────┴─────────────┴─────────────┴───────┴────┘
附錄本判決論罪之法條：
中華民國刑法第339條第1 項
意圖為自己或第三人不法之所有，以詐術使人將本人或第三人之
物交付者，處5 年以下有期徒刑、拘役或科或併科1,000 元以下
罰金。


司法院資訊處製作；財團法人民間司法改革基金會備份。
